臺灣宜蘭地方法院刑事判決　　　　　　　100年度訴字第208號
公　訴　人　臺灣宜蘭地方法院檢察署檢察官
被　　　告　黃敏華
選任辯護人　李蒼棟律師
上列被告因殺人未遂等案件，經檢察官提起公訴（100年度偵字
第1571號），本院判決如下：
    主  文
黃敏華犯殺人未遂罪，處有期徒刑拾年。
    事  實
一、黃敏華於民國100年3月31日上午10時許，至藍阿花位於宜蘭
    縣冬山鄉○○路○段297巷1弄41號住處，與藍阿花聊天之際
    ，因積欠他人債務未能償還，見藍阿花頸部、耳朵分別戴有
    金項鍊及金耳環，竟意圖為自己不法之所有，先以左手勒住
    藍阿花之頸部，見藍阿花反抗且掙扎，同時黃敏華應能預見
    持鐵器猛力向人頭部敲擊，有致人於死之可能，竟仍基於不
    違背其本意之殺人犯意，隨手持藍阿花住處所有置於廚房門
    檻旁之鐵鎚1支，往藍阿花之頭部猛力敲擊數下，至使藍阿
    花因此受有腦震盪、頭部不規則撕裂傷、右手（起訴書誤載
    為左手）第4指開放性骨折、右側顴骨骨折等傷害而無法抗
    拒，再趁藍阿花昏迷之際，將藍阿花頸部之金項鍊1條及耳
    上之金耳環1只強行取走，持向址設宜蘭縣羅東鎮○○路30
    之1號金典銀樓不知情之負責人張朝樑變賣得款新台幣（下
    同）34,123元。嗣經張國楨於同日下午1時30分許，前往藍
    阿花住處發現藍阿花全身是血而報警循線查獲。
二、案經宜蘭縣政府警察局羅東分局報請宜蘭地方法院檢察署檢
    察官偵查起訴。
    理  由
一、訊據被告黃敏華警、偵訊及本院審理中，對於前開殺人未遂
    及強盜犯行均坦承不諱。經查：
  (一)被告於100年3月31日上午10時許，至被害人藍阿花之住處，
    趁被害人不注意之際，先以左手勒住被害人之頸部，再持被
    害人住處內置於廚房門檻旁之鐵鎚1支，往被害人之頭部猛
    力敲擊，至使被害人昏迷無法抗拒後，取走被害人之金項鍊
    1條及金耳環1只等情，業據被害人於警、偵訊及本院審理中
    （參見警羅偵字第1003103404號卷【下稱警卷】第10至13頁
    100年4月3日警訊筆錄、100年度偵字第1571號卷第48、49
    頁100年4月26日偵訊筆錄、本院卷第74至76頁100年7月20日
    審判筆錄），及證人張國楨於警訊中（參見警卷第18頁100
    年3月31日警訊筆錄）證述在卷。而被告取得被害人所有之
    金項鍊、金耳環後，於同日上午11時許至金典銀樓典當等情
    ，亦為證人即金典銀樓負責人張朝樑於警訊中證述在卷（參
    見警卷第15、16頁100年3月31日警訊筆錄），復有金典銀樓
    典當紀錄資料（警卷第28頁）、金典銀樓櫃臺監視器錄影畫
    面翻拍照片4幀（警卷第32、33頁）、物品照片5幀（警卷第
    34至36頁）、被害人住處現場及鐵鎚照片26幀（警卷第41至
    53頁）等件在卷可證。
  (二)本件被害人所受傷害，依卷附財團法人天主教靈醫會羅東聖
    母醫院（下稱聖母醫院）診斷證明書（警卷第26頁），及羅
    東聖母醫院100年6月9日天羅聖民字第0430號函檢送之病歷
    資料、護理記錄（本院卷第42至61頁），被害人受有腦震盪
    、頭部不規則撕裂傷、右手（診斷證明書誤載為左手）第4
    指開放性骨折、右側顴骨骨折之傷害，從受傷位置來看，被
    害人主要傷害集中於頭部，被告手持鐵鎚主要攻擊被害人頭
    部位置，雖被告與被害人為鄰居關係，素無恩怨，於行為之
    初固無殺人之動機，但以被告遭遇被害人抵抗時，竟持鐵鎚
    朝被害人頭部揮擊多次，且依前開羅東聖母醫院100年6月9
    日天羅聖民字第0430號函稱：「由傷勢判斷，患者（即被害
    人）遭受很多次連續暴力傷害，尤其位於頭臉部，非常有可
    能造成生命危險及嚴重後遺症。」（參見本院卷第41頁），
    顯見被告攻擊手段之激烈，按持鐵器對人頭部攻擊可致人於
    死，此為一般人均知，被告明知上情，仍以上開手段攻擊，
    當認有殺人之不確定故意甚明。
  (三)綜上所述，本件事證明確，被告殺人未遂、強盜犯行堪以認
    定，應依法論科。
二、核被告所為，係犯刑法第271條第2項、第1項殺人未遂罪，
    及同法第330條第1項攜帶兇器強盜罪。被告已著手殺人行為
    之實行，而未致殺人之結果，為未遂犯，依刑法第25條第2
    項減輕其刑。被告著手殺人行為之同時，目的在於排除被害
    人之抵抗，以遂行其強盜犯行，被告所犯上開2罪，係以一
    行為觸犯數罪名，為想像競合犯，應從一重依殺人未遂罪處
    斷。爰審酌被告僅因一時缺錢，竟持鐵鎚攻擊被害人以強取
    財物，依其犯罪之動機、目的、手段、取得財物之價值，及
    被害人所受傷害之程度，與被告犯罪後坦承犯行等一切情狀
    ，量處如主文所示之刑，以示懲儆。
據上論斷，應依刑事訴訟法第299條第1項前段，刑法第25條、第
271條第2項、第1項、第330條第1項、第55條，判決如主文。
本案經檢察官王清白到庭執行職務
中    華    民    國   100    年    8     月    10    日
                  刑事第四庭審判長法  官  林楨森
                                  法  官  陳雪玉
                                  法  官  辜漢忠
以上正本證明與原本無異。
如不服本判決應於收受本判決後10日內向本院提出上訴書狀，並
應敘述具體理由。若未敘述理由者，應於上訴期間屆滿後20日內
向本院補提理由書狀(均須按他造當事人之人數附繕本)。
                                  書記官  林詩綺
中    華    民    國   100    年    8     月    11    日
附錄本案論罪科刑法條：
刑法第271條第1項、第2項
殺人者，處死刑、無期徒刑或10年以上有期徒刑。
前項之未遂犯罰之。
刑法第330條第1項
犯強盜罪而有第321條第1項各款情形之一者，處7年以上有期徒
刑。